臺灣板橋地方法院刑事判決　　　　　　　95年度訴字第1340號
公　訴　人　臺灣板橋地方法院檢察署檢察官
被　　　告　庚○○
上列被告因偽造文書等案件，經檢察官提起公訴（95年度偵緝字
第952 號），本院判決如下：
    主  文
庚○○共同連續行使偽造私文書，足以生損害於公眾及他人，累
犯，處有期徒刑肆年。如附表所示偽造之「己○○○」簽名、印
文；扣案之偽造「己○○○」國民身份證壹張、印章壹枚、戶名
「己○○○」之合作金庫銀行存摺壹本、現金壹萬伍仟元均沒收
之。
    事  實
一、庚○○前於民國八十三年間，因違反肅清煙毒條例案件，經
    臺灣臺北地方法院以八十四年訴字第三四五號判處有期徒刑
    三年二月，經上訴後，由臺灣高等法院於八十四年五月二十
    六日以八十四年上訴字第二四二四號判決上訴駁回確定；又
    於八十五年間，因偽造文書案件，經臺灣臺北地方法院以八
    十五年易字第六八○六號判處有期徒刑四月確定；又於八十
    六年間，因偽造文書案件，經臺灣臺北地方法院以八十六年
    度訴字第五○八號判決應執行有期徒刑六月確定，上開三罪
    核經合併定應執行有期徒刑三年九月確定，嗣於八十五年十
    月十二日入監接續執行，並於八十九年一月十九日因縮短刑
    期假釋出監，而於九十二年六月二十五日縮刑期滿執行完畢
    。詎仍不知悔改，復與綽號「龍哥」真實姓名年籍不詳之成
    年男子、自稱「己○○○」真實姓名年籍不詳之成年女子，
    基於共同行使偽造私文書、使公務員登載不實、行使偽造特
    種文書、詐欺取財之概括犯意聯絡，明知未獲己○○○之同
    意或授權，竟為下列行為：
  (一)於九十二年十月十六日，先由「龍哥」將其以不詳方法取得
    之偽造之己○○○國民身分證、戶口名簿、印章，在臺北縣
    板橋市○○路遠東愛買大賣場交給庚○○，由庚○○與該自
    稱「己○○○」之成年女子，一同前往臺北縣新店市○○街
    九十之四號二樓，由該自稱「己○○○」之女子，假冒己○○○名義，以租屋為由，在如附表編號一所示之臺北縣新店
    市○○街九十之四號二樓房屋租賃契約書上蓋用上開「己○○○」印文共五枚，並於「立契約人（乙方）」欄中偽造「
    己○○○」簽名一枚，向不知情之上開房屋所有人關鈺萱承
    租該屋，足以生損害於己○○○、關鈺萱；再由庚○○與該
    自稱「己○○○」之成年女子，於九十二年十月二十日，持
    上開租賃契約書、上開房屋建物所有權狀影本、上開偽造之
    己○○○國民身分證、戶口名簿、印章等證件，前往臺北縣
    新店市○○街二號二樓臺北縣新店市戶政事務所，由自稱「
    己○○○」之成年女子，假冒己○○○名義，以辦理遷入手
    續為由，在如附表編號二所示之「遷入戶籍登記申請書」上
    ，偽造「己○○○」簽名一枚，並蓋用上開偽造「己○○○
    」印文一枚後，持交臺北縣新店市戶政事務所，將「己○○○」之戶籍從臺中市○區○○路六五巷三一號三樓之六遷入
    臺北縣新店市○○街九十之四號二樓而行使之，使臺北縣新
    店市戶政事務所辦理戶籍登記之公務員將前揭不實戶籍遷移
    事項登載於職務上所掌之戶籍登記簿，予以核發戶籍謄本，
    足以生損害於己○○○、關鈺萱，及臺北縣新店市戶政事務
    所對於戶籍管理之正確性；嗣於九十二年十月二十一日，又
    由庚○○與該自稱「己○○○」之成年女子，一同前往臺北
    縣新店市戶政事務所，由自稱「己○○○」之成年女子，假
    冒己○○○名義，以申請印鑑證明為由，在如附表編號三所
    示之「印鑑登記申請書」上，偽造「己○○○」簽名一枚，
    並蓋用上開「己○○○」印文一枚後，持交臺北縣新店市戶
    政事務所辦理印鑑之申請而行使之，使臺北縣新店市戶政事
    務所將該不實之事項登載於職務上所掌之印鑑證明登記簿書
    ，予以核發印鑑證明五份，足以生損害於己○○○及臺北縣
    新店市戶政事務關於印鑑證明管理之正確性。
  (二)嗣於完成前揭變更戶籍及取得印鑑證明後，再由庚○○與該
    自稱「己○○○」之成年女子，於九十二年十一月三日，持
    上開偽造之己○○○國民身分證、印章、印鑑證明書、戶籍
    謄本、台北市大同區戶政事務所出具之戶籍謄本、臺北縣汐
    止市戶政事務所出具之戶籍謄本、土地登記簿等資料，一同
    前往臺北縣板橋市○○路○段一六一號臺北縣政府地政局，
    假冒己○○○名義，以申請領取己○○○所有位於臺北縣汐
    止市○○○段保長坑小段131 之6 、131 之8 、131 之9 、
    135 之1 、139 之1 、13 9之2 、140 之1 等七筆土地之八
    十九年徵收南港專案（五堵貨場及新五堵隧道工程）用地之
    土地補償費為由，由該自稱「己○○○」女子，在如附表編
    號四所示之「申請書」、如附表編號五所示之「切結書」、
    如附表編號六所示之「土地登記申請書」、如附表編號七所
    示之「切結書」上，分別偽造如各該附表編號上之己○○○
    簽名、印文，持交臺北縣政府地政局辦理上開土地補償費申
    請而行使之，致臺北縣政府地政局不知情之承辦人員誤信係
    己○○○本人欲申請上開補償費，認為其中保長坑段保長坑
    小段131 之6 、131 之8 、131 之9 地號等三筆土地，與南
    港專案用地之徵收土地地價補償費公告清冊資料相符，臺北
    縣政府地政局遂於九十二年十一月十一日以臺北縣政府九十
    二年十一月十一日北府地用字第0920672010號函寄發領取上
    開補償費之通知至上開承租地址，由庚○○、「龍哥」、自
    稱「己○○○」之女子一同攜帶上開偽造之己○○○國民身
    分證、印章等文件，前往位於臺北縣板橋市○○路○段一四
    三號之臺灣土地銀行板橋分行辦理上開補償費領取手續，並
    由該自稱「己○○○」之女子在如附表編號八所示之支票、
    如附表編號九所示之國庫存款書之背面偽造「己○○○」簽
    名，並蓋用上開偽造「己○○○」印文，持交臺灣土地銀行
    板橋分行辦理上開補償費之領取手續而行使之，並因此詐領
    取得新臺幣（下同）二百六十六萬九千一百元得手，足以生
    損害於己○○○、臺北縣政府地政局核發土地補償費之正確
    性及臺灣土地銀行板橋分行核發土地補償費之正確性；至另
    同段同小段135 之1 、139 之1 、139 之2 、140 之1 地號
    4 筆土地，因補償清冊所載之所有權人為「蔡彩玉」，而無
    身分證統一編號（僅載流水號）及地址之記載，經臺北縣政
    府地政局承辦人員要求庚○○補正更名登記相關證明文件後
    續辦，致庚○○未能詐欺得逞。庚○○與該自稱「己○○○
    」之成年女子於九十二年十二月間復數次至臺北縣政府地政
    局欲辦理上開135 之1 、139 之1 、139 之2 、140 之1 地
    號等四筆土地補償費事宜，惟仍因所檢附文件無法證明該補
    償費公告清冊中之「蔡彩玉」與「己○○○」是否同一人致
    無法辦理，地政局遂暫予收件並同意另行通知後續辦理情形
    。嗣因臺北縣政府地政局接獲匿名檢舉而察覺有異，即於九
    十二年十二月二十五日發函至上開自稱「己○○○」女子戶
    籍地（即臺北縣新店市○○街九十之四號二樓），通知該自
    稱「己○○○」女子，業已查明上開「蔡彩玉」與「己○○○」係屬同一人，並請其於九十二年十二月三十日上午十時
    許，攜帶相關文件前往臺北縣政府地政局辦理該四筆土地補
    償費之申請手續。
  (三)庚○○等人於收受前揭臺北縣政府地政局函文後，因離臺前
    往大陸地區而無法前往辦理，欲由友人丙○○（所涉行使偽
    造文書等犯行，業經本院於九十五年二月二十日以九十四年
    訴字第一一一號判決有期徒刑六月確定）代為前往臺北縣政
    府地政局辦理上開四筆土地補償費之領取手續，遂於九十二
    年十二月二十八日晚上七時三十分許，自大陸地區以電話聯
    絡丙○○，經丙○○同意以冒領金額百分之十即六十萬元為
    報酬，而與庚○○共同基於行使偽造私文書及行使偽造特種
    文書、使公務員登載不實文書、詐欺取財之犯意聯絡，在電
    話中相約在臺北縣政府大門對面之便利商店碰面，由庚○○
    委託真實姓名年籍不詳之成年男子，將上開偽造之「己○○○」國民身分證、印章、印鑑證明、戶籍謄本、土地所有權
    狀、合作金庫存摺及一萬五千元車馬費交予丙○○；惟丙○○因知前揭受託事項係屬違法，亦不敢親自前往辦理，復於
    九十二年十二月二十八日以均分上開六十萬元報酬為代價，
    依序轉為委託甲○○、丁○○、辛○○（以上三人涉行使偽
    造文書犯行，均經本院以九十四年度訴字第一一一號各判處
    有期徒刑六月，並各於九十五年二月十五日、九十五年二月
    十五日、九十五年二月二十日確定），而甲○○、丁○○、
    辛○○亦因而與丙○○共同基於行使偽造私文書及行使偽造
    特種文書、使公務員登載不實文書、詐欺取財之犯意聯絡，
    相約於九十二年十二月三十日在臺北縣板橋市○○路與南山
    路口見面，由丙○○將上開辦理領取土地徵收補償費之偽造
    文件交予辛○○，並一同搭乘計程車前往臺北縣政府，再由
    辛○○於同日上午十一時五十五分許，持上開相關偽造文件
    至臺北縣政府地政局，並接續於如附表編號十、十一、十二
    之申請書、委託書、切結書上偽造「己○○○」簽名各一枚
    ，並蓋用上開偽造之「己○○○」印文各一枚，而偽造該等
    申請書、委託書，欲用以詐領上開四筆土地之土地徵收補償
    費六百十四萬二千七百二十二元，足以生損害於己○○○、
    臺北縣政府地政局核發土地徵收補償費之正確性，然辛○○
    於偽造上開如附表編號十、十一之申請書、委託書完成，並
    持交臺北縣政府地政局欲辦理上開土地補償費申請而行使之
    時，為已埋伏於該處之警方當場查獲，而未得逞，並扣得「
    龍哥」所有，供犯本罪共同所用之上開偽造之「己○○○」
    國民身份證一張、印章一枚；嗣經警前往臺北縣政府對面之
    遠東百貨查獲正在等待之丙○○、甲○○、丁○○，另扣得
    「龍哥」所有，供犯本罪共同所用之己○○○合作金庫存摺
    一本、丙○○所有，供犯本罪所得之現金一萬五千元，進而
    循線查悉上情。
二、案經己○○○訴由臺北縣政府警察局移送臺灣板橋地方法院
    檢察署檢察官偵查起訴。
    理  由
一、證據能力有無之判斷：
  (一)按被告以外之人（包括證人、鑑定人、告訴人、被害人及共
    同被告等）於審判外之陳述雖不符刑事訴訟法第一百五十九
    條之一至之四等四條之規定，而經當事人於審判程序同意作
    為證據，法院審酌該言詞陳述或書面陳述作成時之情況，認
    為適當者，亦得為證據；當事人、代理人或辯護人於法院調
    查證據時，知有刑事訴訟法第一百五十九條第一項不得為證
    據之情形，而未於言詞辯論終結前聲明異議者，視為有前項
    之同意，同法第一百五十九條之五定有明文。立法意旨在於
    傳聞證據未經當事人之反對詰問予以核實，原則上先予排除
    。惟若當事人已放棄反對詰問權，於審判程序中表明同意該
    等傳聞證據可作為證據；或於言詞辯論終結前未聲明異議，
    基於尊重當事人對傳聞證據之處分權，及證據資料愈豐富，
    愈有助於真實發見之理念，且強化言詞辯論主義，使訴訟程
    序得以順暢進行，上開傳聞證據亦均具有證據能力。本件證
    人即告訴人己○○○、證人即臺北縣政府地政局辦事員戊○○、證人即被告庚○○之姊夫林文浩、證人即共犯甲○○、
    丁○○、丙○○、辛○○曾於警詢中為陳述，其性質雖屬傳
    聞證據，惟其未再於法院審理中為陳述，且查無符合同法第
    一百五十九條之一至之四等前四條之情形，其所為之上開警
    詢筆錄內容，於本院審理時予以提示並告以要旨，且各經檢
    察官及被告等人表示意見。當事人已知上述筆錄乃傳聞證據
    ，且均未於言詞辯論終結前對該等筆錄內容異議，依上開規
    定，是證人己○○○、戊○○、林文浩、甲○○、丁○○、
    丙○○、辛○○於警詢中之證言應具有證據能力。
  (二)按被告以外之人於偵查中向檢察官所為陳述，除顯有不可信
    之情況者外，得為證據，同法第一百五十九條之一第二項定
    有明文。偵查中對被告以外之人（包括證人、鑑定人、告訴
    人、被害人及共同被告等）所為之偵查筆錄，或被告以外之
    人向檢察官所提之書面陳述，性質上均屬傳聞證據。惟現階
    段刑事訴訟法規定檢察官代表國家偵查犯罪、實施公訴，依
    法其有訊問被告、證人及鑑定人之權，證人、鑑定人且須具
    結，而實務運作時，檢察官偵查中向被告以外之人所取得之
    陳述，原則上均能遵守法律規定，不致違法取供，其可信度
    極高，職是，被告以外之人前於偵查中已具結而為證述，除
    反對該項供述得具有證據能力之一方，已釋明「顯有不可信
    之情況」之理由外，不宜以該證人未能於審判中接受他造之
    反對詰問為由，即遽指該證人於偵查中之陳述不具證據能力
    。是證人戊○○、林文浩、己○○○、證人即上開臺北縣新
    店市○○街九十之四號二樓房屋所有人關鈺萱於檢察官偵查
    時具結所為之證述，被告未曾提及檢察官在偵查時，有任何
    不法取供之情形，是客觀上並無顯不可信之情況，且被告於
    本院並未聲請傳訊證人戊○○、林文浩、己○○○、關鈺萱
    進行詰問，前揭證人於偵查中之證言自具有證據能力。
二、訊之被告庚○○固坦承有於上開時地有持上開「己○○○」
    之身分證件、戶籍資料陪同自稱「己○○○」之女子前往簽
    訂房屋租賃契約書、辦理戶籍遷移及申請土地補償費等事實
    ，惟矢口否認有何行使偽造私文書、偽造特種文書、使公務
    員登載不實及詐欺等犯行，並辯稱：伊不知道「龍哥」所交
    付之「己○○○」身分證件係偽造的，也不知道該自稱「己○○○」之女子並非「己○○○」本人，伊只是受僱於龍哥
    ，以每次出面辦理一萬元之代價，陪同「己○○○」前往上
    開各處租屋、遷移戶籍及領取補償費，至於丙○○則是伊要
    去大陸工作前，龍哥要伊找一個人幫忙帶龍哥阿姨去辦一些
    證件，因此伊才找丙○○幫忙，丙○○也是以一萬元代價帶
    「己○○○」去辦事情，伊是到案後才知道龍哥所交付之「
    己○○○證件是偽造的，並未與龍哥一起偽造上開「己○○○」之證件，並沒有拿到土地補償費云云。惟查：
  (一)被告庚○○有於前揭時地持「龍哥」所交付之上開偽造之「
    己○○○」國民身分證、戶口名簿、印章，再陪同自稱「己○○○」之女子前往租賃上開臺北縣新店市○○街九十之四
    號二樓房屋、辦理「己○○○」之戶籍遷入、申請戶籍資料
    、印鑑證明等，並前往臺北縣政府辦理申請上開土地補償費
    ，嗣後因前往大陸而請丙○○代為辦理申請其中四筆土地補
    償費未得逞等事實，業據被告庚○○於本院準備程序及審理
    中坦承不諱（見本院卷第九二頁至第九五頁、第一四六頁、
    第一五五頁至第一五七頁），並經證人甲○○、丁○○、丙○○、辛○○於警詢；證人戊○○、林文浩、己○○○於警
    詢及偵查中；證人關鈺萱於偵查中證述甚明，且有臺北縣政
    府警察局刑事警察隊搜索扣押筆錄二件（分別對共犯丙○○
　　、辛○○為搜索）、告訴人己○○○國民身分證影本、上開
  　臺北縣新店市○○街九十之四號二樓房屋租賃契約書、臺北
    縣新店市戶政事務所九十五年七月二十六日北縣店戶字第09
    50005744號函、臺北縣政府九十五年八月二日北府地用字第
    095054 6949 號函、臺灣土地銀行板橋分行九十五年七月三
    十一日橋代字第0950000824號函及被告入出境資料各一件所
    附之資料附卷可稽，並有「己○○○」合作金庫存摺一本、
    現金新臺幣一萬五千元、上開偽造之「己○○○」國民身分
    證一張、印章一枚扣案可資佐證，堪信為真實。
  (二)又證人丙○○、甲○○、丁○○、辛○○均知被告庚○○所
    託辦之事項係要詐領土地補償金一節，亦據：(1)證人丙○○
    於警詢時證稱：「（問：警方於何時？何地？經你同意搜索
    查扣何物？）是於九十二年十二月三十日十三時三十分，在
    板橋市○○路○段遠東百貨公司前，警方帶同甲○○當場指
    認我，並把我請至貴隊，我自動從我身上拿出署名己○○○
    合作金庫銀行存摺壹本、主嫌綽號阿財男子交付給我新臺幣
    壹萬伍仟元車馬費」、「我與主嫌綽號阿財男子是吃宵夜喝
    酒認識的；取得詐領土地徵收補償費計新臺幣陸佰壹拾肆萬
    貳仟柒佰貳拾貳元支票他會主動跟我聯繫拿回」、「（問：
    綽號阿財男子何時？何地？如何拿何資料交付給你？）大約
    是在九十二年十二月二十八日晚間十九時三十分左右，他以
    電話門號+0000000000000打給我約我在臺北縣政府大門對面
    7-11商店前碰面，由一名沒看過之男子交署名己○○○之土
    地所有權狀、戶口名簿、印鑑證明、身分證、印章（以上已
    交由甲○○，再交由丁○○最後交給車手辛○○辦理詐領手
    續）、署名己○○○合作金庫銀行存摺臺本、新臺幣壹萬伍
    仟元」、「綽號阿財男子說要分我們此款10% 約新臺幣陸拾
    萬元左右，甲○○、丁○○、辛○○他們三人各分約新臺幣
    壹拾伍萬元左右」、「（問：甲○○、丁○○、辛○○他們
    三人確實得知以此做可分得約新臺幣壹拾伍萬元酬庸？）他
    們都知道，我們一起討論時都有告知他們」；(2)證人甲○○
    於警詢時證稱：「丙○○於九十二年十二月二十八日打電話
    給我，說有筆陸拾萬元可賺，又於今（三十）日上午九點左
    右再度打電話給我，約定在景平路與南山路口見面一起搭計
    程車到臺北縣政府」、「我於本（三十）日上午九時左右打
    電話給丁○○，告訴他四人可分一筆陸拾萬的錢，只要到臺
    北縣政府領資料即可」、「（問：你不知是要詐領土地補償
    金嗎？）我知道，阿明說阿財拿給他一份土地所有權狀、印
    鑑證明、銀行存摺等相關資料，我曾經看過，才會和他一起
    到縣政府領取」；(3)證人丁○○於警詢時證稱：「（問：你
    今因何案為警查獲？）甲○○告訴我說有錢可以賺，只要我
    代找人頭到臺北縣政府領資料便可分得酬勞臺幣十五萬元整
    」、「（問：你給辛○○多少代價？）台幣陸拾萬元之中拾
    伍萬元代價給他」、「我負責找人頭其他的我並不清楚」、
    「丙○○找甲○○，而甲○○找我找人頭到臺北縣政府地政
    局領資料」、「（問：你們之間代價酬勞各為多少？）每一
    位皆是台幣壹拾伍萬元，是為總金額之一成代價，再分四等
    分」；(4)證人辛○○於警詢時證稱：「（問：上述簽名己○○○你認不認識？有無親自授權與你辦理領款事宜？）我不
    認識，沒有授權給我；全都是丁○○教唆我這樣作的」、「
    （問：為何丁○○會教唆你辦理詐領土地徵收補償費？你與
    他是何關係？）我認識丁○○係朋友關係，他說幫他辦理詐
    領土地徵收補償費，就有錢可以拿，於是我就由他陪同前往
    」、「（問：丁○○如何約定得手後贓款朋分金額多少？）
    約可分到新臺幣壹拾伍萬元」、「有丁○○、甲○○、丙○○連同我四人」、「我祇認識丁○○一人而已，甲○○、丙○○等二人我祇知道是要陪同前往辦理詐領土地徵收補償費
    的人，我不認識他們二人，也不知道他們二人是何身分」等
    語在卷（見九十三年度核退偵字第二七六號偵查影卷第五八
    頁至第六十頁、第三三頁至第三四頁、第四七頁至第四八頁
    、第七二頁），所述互核相符，且證人丙○○、甲○○、丁○○、辛○○因上開行使偽造私文書等犯行，業經本院以九
    十四年訴字一一一號判處罪刑確定一節，亦有其等臺灣高等
    法院被告前案紀錄表、前揭刑事判決書各一件在卷足參，亦
    徵其等前開證言，應堪採信。可知證人丙○○、甲○○、丁○○、辛○○係由被告庚○○找證人丙○○，再由丙○○找
    到甲○○，而甲○○再找丁○○，最後由丁○○委由辛○○
    辦理，其等於前揭時地前往臺北縣政府辦理申請土地補償費
    時，是以委託辦理方式，該冒稱「己○○○」之女子並未隨
    同前往，且被告庚○○所允給證人丙○○之報酬係六十萬元
    ，而非每次代價一萬元，如無違法情事，僅為代辦土地補償
    費之申請，自不可能有高達六十萬元之報酬；又從其等前開
    所述，及丙○○、甲○○、丁○○等人不願自行出面辦理申
    請，足知上開證人均知悉該土地補償費請領有詐領情事，則
    委託辦理申請該等土地補償費之被告庚○○自無不知之理，
    況依上開證人丙○○所述，其參與本案均係被告庚○○與其
    聯絡，並未提及「龍哥」之人，又苟其有詐領取得前開土地
    補償費，係應交予被告庚○○，亦未提及交予「龍哥」；再
    參以被告庚○○亦坦承有自大陸地區打電話與證人丙○○聯
    絡，核與證人丙○○前開所陳相符，而依證人丙○○前開所
    述，被告庚○○並無詢問丙○○與「龍哥」間接洽情形，反
    而是委託證人丙○○前往詐領土地補償費事宜。凡此均足證
    被告庚○○前開所辯，均係事後卸責之詞，要無可採。本件
    事證明確，被告庚○○犯行洵堪認定。
三、查被告行為後，刑法業於九十四年二月二日修正公布，九十
    五年七月一日起施行。按「行為後法律有變更者，適用行為
    時之法律，但行為後之法律有利於行為人者，適用最有利於
    行為人之法律」，修正後刑法第二條第一項定有明文。此條
    規定係規範行為後法律變更所生新舊法比較適用之準據法，
    本身尚無新舊法比較之問題，於新法施行後，應一律適用新
    法第二條第一項之規定，為「從舊從輕」之比較，先予敘明
    ，再按本次法律變更，比較時應就罪刑有關之共犯、未遂犯
    、想像競合犯、牽連犯、連續犯、結合犯，以及累犯加重、
    自首減輕暨其他法定加減原因（如身分加減）與加減例等一
    切情形，綜其全部罪刑之結果而為比較（最高法院九十五年
    五月二十三日九十五年度第八次刑事庭會議決議參照）。茲
    就本件新舊法比較結果敘述如下：
  (一)修正前刑法第二十八條規定：「二人以上共同實施犯罪之行
    為者，皆為正犯。」，修正後刑法第二十八條規定：「二人
    以上共同實行犯罪之行為者，皆為正犯。」。修正後刑法第
    二十八條規定之共同正犯，基於個人責任原則及法治國人權
    保障，限於直接從事構成犯罪事實之行為者（含共謀共同正
    犯），排除「陰謀共同正犯」及「預備共同正犯」之類型，
    是修正後之共同正犯之可罰性要件之範圍業已限縮，應以修
    正後之規定較有利於行為人，惟被告庚○○既係直接從事構
    成犯罪事實之行為，則修正前刑法第二十八條規定，對之亦
    無不利。
  (二)被告行為後，刑法第五十六條連續犯之規定，業於九十四年
    二月二日修正公布刪除，並於九十五年七月一日施行，則被
    告之犯行，因行為後新法業已刪除連續犯之規定，此刪除雖
    非犯罪構成要件之變更，但顯已影響行為人刑罰之法律效果
    ，自屬法律有變更，依新法第二條第一項規定，比較新、舊
    法之結果，仍應適用較有利被告之行為時即舊法論以連續犯
    。
  (三)關於被告累犯之問題，修正前刑法第四十七條規定「受有期
    徒刑之執行完畢，或受無期徒或有期徒刑一部之執行而赦免
    後，五年以內再犯有期徒刑以上之罪者，為累犯，加重本刑
    至二分之一」，而修正後之刑法第四十七條第一項則規定「
    受徒刑之執行完畢，或一部之執行而赦免後，五年以內故意
    再犯有期徒刑以上之罪者，為累犯，加重本刑至二分之一」
    ，比較新舊法之結果，舊法對於被告並無不利。
  (四)查被告行為後，刑法第五十五條之規定，已於九十四年一月
    七日修正，於同年二月二日公布，並於九十五年七月一日施
    行，而將該法條刪除其中有關牽連犯之規定，就有關想像競
    合犯之規定並無刪修，經比較新舊法結果，在牽連犯方面，
    自以舊法較有利於被告，而想像競合犯部分在新法方面並無
    較有利於被告，是依新刑法第二條第一項前段規定意旨，自
    應適用行為時即修正前刑法五十五條之規定。
  (五)綜此，依整體比較之結果，依修正後刑法第二條第一項前段
    之規定，適用行為時之舊法處斷。
四、核被告所為，係犯刑法第二百十六條、第二百十條、第二百
    十二條、第二百十四條之行使偽造私文書罪、行使偽造特種
    文書罪、行使使公務員登載不實罪、同法第三百三十九條第
    一項詐欺取財罪、第三百三十九條第三項、第一項詐欺取財
    未遂罪（起訴書雖未據記載此犯罪法條，惟於犯罪事實中業
    已記載明確，本院自得併予審理）。被告與綽號「龍哥」之
    成年男子、冒稱「己○○○」之成年女子、丙○○、甲○○
    、丁○○、辛○○等人間就上開各罪間，有犯意聯絡及行為
    分擔，均為共同正犯。被告偽造署押、偽造印章之行為，均
    為偽造私文書、特種文書、使公務員登載不實之部分行為；
    其偽造後持以行使，偽造之低度行為為行使之高度行為所吸
    收，均不另論罪。被告前開多次行使偽造私文書、行使偽造
    特種文書罪、行使使公務員登載不實罪、詐欺取財既遂、詐
    欺取財未遂等行為，均時間緊密，犯罪構成要件相同，顯係
    基於概括犯意為之，為連續犯，依修正前刑法第五十六條規
    定，各以一罪論，其中詐欺取財既遂、詐欺取財未遂罪間，
    以詐欺取財既遂罪論，並加重其刑。又其所犯上開各罪之間
    ，有方法結果之牽連關係，依修正前刑法第五十五條之規定
    ，應從較重之行使偽造私文書罪處斷。查被告前於八十三年
    間，因違反肅清煙毒條例案件，經臺灣臺北地方法院以八十
    四年訴字第三四五號判處有期徒刑三年二月，經上訴後，由
    臺灣高等法院於八十四年五月二十六日以八十四年上訴字第
    二四二四號判決上訴駁回確定；又於八十五年間，因偽造文
    書案件，經臺灣臺北地方法院以八十五年易字第六八○六號
    判處有期徒刑四月確定；又於八十六年間，因偽造文書案件
    ，經臺灣臺北地方法院以八十六年度訴字第五○八號判決應
    執行有期徒刑六月確定，上開各核經合併定應執行有期徒刑
    三年九月確定，嗣於八十五年十月十二日入監接續執行，並
    於八十九年一月十九日因縮短刑期假釋出監，而於九十二年
    六月二十五日縮刑期滿執行完畢，此有臺灣高等法院被告前
    案紀錄表一件在卷可稽，其於上開徒刑執行完畢後五年之內
    ，再犯本件有期徒刑以上之罪，為累犯，應依修正前刑法第
    四十七條之規定加重其刑，並遞加重之。爰審酌被告有前開
    犯罪前科，已如前述，素行不佳，又因貪圖不正利益而夥同
    上開共犯以假資料、證件分別向關鈺萱、臺北縣新店市戶政
    事務所、臺北縣政府地政局、臺灣土地銀行板橋分行，簽訂
    房屋租賃契約書、戶籍資料，而申請己○○○之土地補償費
    用之方式詐取財物，其行為足使關鈺萱、己○○○、臺北縣
    新店市戶政事務所、臺北縣政府地政局、臺灣土地銀行板橋
    分行遭受重大財產損害，嚴重影響及擾亂土地補償費用之核
    發，並因此詐得高達二百六十六餘萬元之土地補償費用，犯
    後復否認犯行，不知悔悟，態度甚差等一切情狀，量處如主
    文所示之刑。又刑法第三十八條關於沒收之規定，亦同於九
    十五年七月一日修正施行，惟因沒收係屬從刑，應隨同主刑
    適用同一準據法，而本件前開比較新舊法結果，既適用刑法
    修正前之規定，有關沒收之規定，亦應適用修正前刑法第三
    十八條規定自明。至扣案之偽造「己○○○」國民身分證一
    張、印章一枚、戶名「己○○○」之合作金庫銀行存摺一本
    為被告與共犯「龍哥」、冒稱「己○○○」等人所共有，且
    係供犯罪所用之物，而扣案之現金一萬五千元則係共犯丙○○所有，且為因本件犯罪所得之物，應分別依修正前刑法第
    三十八條第一項第二款、第三款規定沒收之。又如附表所示
    之文件雖已分別因持交臺北縣新店市戶政事務所、臺北縣政
    府地政局、臺灣土地銀行板橋分行行使，而不屬被告與其他
    共犯所有，無從予以沒收，惟其上偽造之「己○○○」簽名
    、印文，依刑法第二百十九條規定，應併予宣告沒收之。
據上論斷，應依刑事訴訟法第二百九十九條第一項前段，刑法第
二條第一項、修正前刑法第二十八條、第五十六條、刑法第二百
十六條、第二百十條、第二百十二條、第二百十四條、第三百三
十九條第一項、第二百十九條、修正前刑法第五十五條、第四十
七條、第三十八條第一項第二款、第三款，罰金罰鍰提高標準條
例第一條前段，判決如主文。
本案經檢察官乙○○到庭執行職務。
中　　華　　民　　國　　96　　年　　1 　　月　　31　　日
                  刑事第五庭    審判長法　官  陳坤地
                                      法  官  許映鈞
                                      法  官  李麗珠
上列正本證明與原本無異。
如不服本判決，非對刑事判決上訴時，不得上訴，並應於送達後
十日內向本院提出上訴狀
                                      書記官  林政良
中　　華　　民　　國　　96　　年　　2 　　月　　1 　　日
附錄本案判決論罪科刑法條：
刑法第210條：
偽造、變造私文書，足以生損害於公眾或他人者，處 5 年以下有
期徒刑。
刑法第212條：
偽造、變造護照、旅券、免許證、特許證及關於品行、能力服務
或其他相類之證書、介紹書，足以生損害於公眾或他人者，處1
年以下有期徒刑、拘役或3 百元以下罰金。
刑法第214條：
明知為不實之事項，而使公務員登載於職務上所掌之公文書，足
以生損害於公眾或他人者，處3 年以下有期徒刑、拘役或5 百元
以下罰金。
刑法第216條：
行使第 210 條至第 215 條之文書者，依偽造、變造文書或登載
不實事項或使登載不實事項之規定處斷。
刑法第339條：
意圖為自己或第三人不法之所有，以詐術使人將本人或第三人之
物交付者，處5 年以下有期徒刑、拘役或科或併科1 千元以下罰
金。
以前項方法得財產上不法之利益或使第三人得之者，亦同。
前二項之未遂犯罰之。
附表
┌──┬────────────┬──────────────┬───────┐
│編號│　文書名稱　　　　　　　│應沒收之物                  │備註          │
├──┼────────────┼──────────────┼───────┤
│一  │臺北縣新店市○○街九十之│「立契約人（乙方）」欄偽造之│見本院卷第四六│
│    │四號二樓房屋租賃契約書壹│「己○○○」簽名壹枚、房屋租│頁正、反面    │
│    │件（出租人：關鈺萱；承租│賃契約書上「己○○○」印文共│              │
│    │人：己○○○）          │伍枚                        │              │
├──┼────────────┼──────────────┼───────┤
│二  │「遷入戶籍登記申請書」壹│偽造之「己○○○」簽名壹枚、│見本院卷第四八│
│    │件                      │「己○○○」印文壹枚        │頁            │
├──┼────────────┼──────────────┼───────┤
│三  │「印鑑登記申請書」壹件  │偽造之「己○○○」簽名壹枚、│見本院卷第五一│
│    │                        │「己○○○」印文壹枚        │頁            │
├──┼────────────┼──────────────┼───────┤
│四  │「申請書」（五堵貨場及新│偽造之「己○○○」簽名壹枚、│見本院卷第五三│
│    │五堵隧道工程補償款）壹件│「己○○○」印文壹枚        │頁            │
├──┼────────────┼──────────────┼───────┤
│五  │「切結書」（權狀滅失）壹│偽造之「己○○○」簽名壹枚、│見本院卷第五五│
│    │件                      │「己○○○」印文壹枚        │頁            │
├──┼────────────┼──────────────┼───────┤
│六  │「土地登記申請書」壹件  │偽造之「己○○○」簽名壹枚、│見本院卷第六十│
│    │                        │「己○○○」印文柒枚        │頁至第六二頁  │
├──┼────────────┼──────────────┼───────┤
│七  │「切結書」（不動產標示）│偽造之「己○○○」簽名壹枚、│見本院卷第六六│
│    │壹件                    │「己○○○」印文枚        │頁            │
├──┼────────────┼──────────────┼───────┤
│八  │臺灣土地銀行板橋分局為付│支票反面背書部分偽造之「蔡丁│見本院卷第八四│
│    │款人，面額為新臺幣貳佰柒│彩玉」簽名壹枚、「己○○○」│頁反面        │
│    │拾陸萬壹仟玖佰玖拾元之│印文壹枚                    │              │
│    │支票壹紙                │                            │              │
├──┼────────────┼──────────────┼───────┤
│九  │國庫存款收款書壹件      │反面偽造之「己○○○」簽名貳│見本院卷第八五│
│    │                        │枚、「己○○○」印文貳枚    │頁反面        │
├──┼────────────┼──────────────┼───────┤
│十  │申請書（南港專案五堵貨場│偽造之「己○○○」簽名壹枚、│見九十三年度核│
│    │及新五堵隧道工程補償費）│「己○○○」印文壹枚        │退偵字第二七六│
│    │壹件                    │                            │號偵查影卷第八│
│    │                        │                            │八頁          │
├──┼────────────┼──────────────┼───────┤
│十一│委託書（保長坑段保長坑小│偽造之「己○○○」簽名壹枚、│見九十三年度核│
│    │段140-1 、139-2 、135-1 │「己○○○」印文壹枚        │退偵字第二七六│
│    │、139-1地號土地補償費） │                            │號偵查影卷第九│
│    │壹件                    │                            │五頁          │
├──┼────────────┼──────────────┼───────┤
│十二│切結書壹件              │偽造之「己○○○」簽名壹枚、│              │
│    │                        │「己○○○」印文壹枚        │              │
└──┴────────────┴──────────────┴───────┘
